臺灣新竹地方法院刑事裁定
110年度聲字第1431號
聲  請  人
即  被  告  黃秋萍



選任辯護人  高逸文律師
            王聖傑律師
上列聲請人即被告因違反毒品危害防制條例等案件（110 年度訴
字第663號），不服本院受命法官於中華民國110年10月14日所為
關於羈押之處分，聲請撤銷，本院合議庭裁定如下：
    主  文
聲請駁回。    
    理  由
一、聲請意旨略以：原處分以聲請人即被告黃秋萍涉犯販賣第二
    級毒品重罪且次數非輕，認被告有逃亡之虞，且不能以羈押
    代替其他手段，而予以羈押，係僅憑臆測將聲請人予以羈押
    ，與實務見解相悖；況被告如今身體因疾病而有諸多不適，
    亟待就醫，實無甘冒生命危險而予以逃亡，另被告於羈押調
    查程序中亦因此而請求休庭，亦證被告之身體不堪逃亡，從
    而，原處分對此均未加以審酌，為此請求撤銷原處分等語。
二、按對於審判長、受命法官、受託法官或檢察官所為羈押之處
    分有不服者，受處分人得聲請其所屬法院撤銷或變更之；第
    1 項聲請期間為5 日，自為處分之日起算，其為送達者，自
    送達後起算；又受處分人得為撤銷或變更之聲請而誤為抗告
    者，視為已有聲請，刑事訴訟法第416 條第1 項第1 款、第
    3 項、第418 條第2 項後段分別定有明文。經查，本件羈押
    處分係受命法官於民國110 年10 月14 日訊問後所為，並於
    同日將押票送達予被告收執，有訊問筆錄、押票、送達證書
    、押票回證可稽，參照上述規定，對是項處分之救濟程序，
    應為準抗告程序而非抗告程序，本件聲請人即被告黃秋萍誤
    為提起抗告，仍應視為已有撤銷或變更原羈押處分之聲請，
    並由受命法官所屬法院即本院受理。又被告不經看守所長官
    而由辯護人以其名義於110年10月19日向本院提出抗告狀，
    尚未逾法定期間，其撤銷處分之聲請為合法，先予敘明。
三、次按被告經法官訊問後，認為犯罪嫌疑重大，而有下列情形
    之一，非予羈押，顯難進行追訴、審判或執行者，得羈押之
    ︰一、逃亡或有事實足認為有逃亡之虞者；二、有事實足認
    為有湮滅、偽造、變造證據或勾串共犯或證人之虞者；三、
    所犯為死刑、無期徒刑或最輕本刑為5 年以上有期徒刑之罪
    ，有相當理由認為有逃亡、湮滅、偽造、變造證據或勾串共
    犯或證人之虞者，刑事訴訟法第101 條第1 項定有明文。而
    此所謂羈押，乃拘禁被告之強制處分，其目的係在於保全證
    據、確保刑事訴訟程序之進行及刑罰權之執行，是被告經法
    官訊問後，究竟有無刑事訴訟法第101 條第1 項各款之情形
    ，法院應按訴訟之程度，卷證資料及其他一切情事斟酌之；
    又按刑事訴訟法第101 條第1 項第3 款規定之羈押，係因被
    告所犯為死刑、無期徒刑或最輕本刑為5 年以上有期徒刑之
    罪者，其可預期判決之刑度既重，該被告為規避刑罰之執行
    而妨礙追訴、審判程序進行之可能性增加，國家刑罰權有難
    以實現之危險，該規定旨在確保訴訟程序順利進行，使國家
    刑罰權得以實現，以維持重大之社會秩序及增進重大之公共
    利益，其目的洵屬正當。又基於憲法保障人民身體自由之意
    旨，被告犯上開條款之罪嫌疑重大者，仍應有相當理由認為
    其有逃亡、湮滅、偽造、變造證據或勾串共犯或證人等之虞
    ，法院斟酌命該被告具保、責付或限制住居等侵害較小之手
    段，均不足以確保追訴、審判或執行程序之順利進行，始符
    合該條款規定，非予羈押，顯難進行追訴、審判或執行之要
    件，此際羈押乃為維持刑事司法權有效行使之最後必要手段
    ，於此範圍內，尚未逾越憲法第23條規定之比例原則，符合
    司法院釋字第392 號、第653 號、第654 號解釋意旨，與憲
    法第8 條保障人民身體自由及第16條保障人民訴訟權之意旨
    尚無違背（司法院大法官會議釋字第665 號解釋可資參照）
    。另上揭所稱「相當理由」，與刑事訴訟法第101 條第1 項
    第1 款、第2 款法文內之「有事實足認有……之虞」（學理上
    解釋為「充分理由」）尚屬有間，其條件當較寬鬆。良以重
    罪常伴有逃亡、滅證之高度可能，係趨吉避凶、脫免刑責、
    不甘受罰之基本人性，倘一般正常之人，依其合理判斷，可
    認為該犯重罪嫌疑重大之人具有逃亡或滅證之相當或然率存
    在，即已該當「相當理由」之認定標準，不以達到充分可信
    或確定程度為必要。以量化為喻，若依客觀、正常之社會通
    念，認為其人已有超過百分之五十之逃亡、滅證可能性者，
    當可認具有相當理由認為其有逃亡、滅證之虞。此與前二款
    至少須有百分之八十以上，始足認有該情之虞者，自有程度
    之差別。再其認定，固不得憑空臆測，但不以絕對客觀之具
    體事實為限，若有某些跡象或情況作為基礎，即無不可。至
    相關之事實或跡象、情況，鑑於此非屬實體審判之核心事項
    ，自以自由證明為已足（最高法院98年度台抗字第668號裁
    定意旨參照）。
四、經查：
  ㈠被告因違反毒品危害防制條例等案件，經臺灣新竹地方檢察
    署檢察官以110年度偵字第8841號、第10150號、第11381號
    提起公訴，本院受命法官於110年10月14日訊問後，認被告
    涉犯毒品危害防制條例第4 條第2 項販賣第二級毒品、藥事
    法第83條第1項轉讓禁藥嫌疑重大，有刑事訴訟法第101 條
    第1 項第3 款之事由，且有羈押之必要，而予以羈押，有上
    開訊問筆錄及押票在卷可稽。
  ㈡被告就起訴書指訴之犯罪事實均坦承不諱，並有起訴書所列
    證據在卷可佐，足認被告涉犯上揭各罪之犯罪嫌疑均屬重大
    。而被告所涉上揭罪嫌，其中販賣第二級毒品部分屬法定刑
    最輕本刑5 年以上有期徒刑之重罪，被告既已坦認犯行，且
    販賣次數達5次，可預期有受到法院宣告較重刑度之可能，
    以逃匿規避審判程序進行及刑罰執行之犯險誘因亦隨之提升
    ，況被告於偵訊時曾一度否認犯行，面對重刑，於審理中畏
    罪棄保逃亡之可能性甚高，則於本案審結及確定前，若令被
    告具保在外，被告恐有不再到庭接受審判之高度可能性，致
    使法院審判、執行之目的無法達成，應認有相當理由足認被
    告有逃亡之虞，核與刑事訴訟法第101 條第1 項第3 款之羈
    押要件相符。至聲請意旨另提及被告因身體疾病，而無逃亡
    之可能性存在乙節，然身體是否罹有疾病，與是否逃亡，二
    者間並無必然關聯，且羈押中，亦可透過看守所之醫師予以
    治療，自難認其此部分之指摘有理由，併此敘明。
  ㈢而就羈押必要性部分，本院審酌被告所涉販賣第二級毒品之
    販賣次數、交易金額及數量，嚴重危害社會秩序、國民健康
    ，經權衡國家刑事司法權之有效行使、社會秩序及公共利益
    、被告人身自由之私益及其防禦權受限制程度，認為非予繼
    續羈押，無法確保嗣後審判或執行程序之順利進行，因而無
    法以具保、限制住居替代羈押，易言之，對被告維持羈押之
    處分尚屬適當且必要，而符合比例原則。
五、綜上所述，本案經受命法官訊問後，審酌卷內資料及其他一
    切情事，以被告具有刑事訴訟法第101 條第1 項第3 款事由
    ，認被告有羈押之原因及必要，而於110 年10 月14 日為羈
    押處分，核無不當或違誤之處。本件被告執前詞聲請撤銷羈
    押處分，為無理由，應予駁回。
據上論斷，應依刑事訴訟法第416 條第4 項、第412 條，裁定如
主文。
中　　華　　民　　國　　110 　年　　10　　月　　22　　日
                  刑事第五庭  審判長  法　官　魏瑞紅
                                      法  官  陳麗芬
                                      法  官  華澹寧
以上正本證明與原本無異。
不得抗告。
中　　華　　民　　國　　110 　年　　10　　月　　22　　日
                                      書記官  吳羽君